臺灣高等法院刑事判決　　　　　　　　96年度上訴字第1405號
上　訴　人　臺灣新竹地方法院檢察署檢察官
上　訴　人
即　被　告　丙○○
指定辯護人　扶助律師　李文欽律師
上列上訴人因被告殺人案件，不服臺灣新竹地方法院95年度重訴
字第10號，中華民國96年2 月15日第一審判決（起訴案號：臺灣
新竹地方法院檢察署95年度偵字第5150號），提起上訴，本院判
決如下：
    主  文
原判決撤銷。
丙○○殺人，處有期徒刑貳拾年，褫奪公權捌年。減為有期徒刑
拾年，褫奪公權肆年。扣案之麻繩壹條沒收之。
    事  實
一、丙○○前於民國（下同）94年1 月間，在新竹市○○區○○
    路35巷7 號古麗雲住處，向乙○○借款新臺幣（下同）50萬
    元，為期1 年，惟屆期無力清償，經乙○○屢次追討皆未還
    款，乙○○於95年8 月27日、28日再度密集催討借款，丙○
    ○遂表示95年8月29日將返還借款，乙○○即於95年8月29日
    上午9時許，以電話號碼0000000000號行動電話、00-000000
    0 號市內電話，撥打電話號碼0000000000號行動電話與丙○
    ○聯繫，獲知丙○○人在新竹市○○路○ 段、西濱美山聯絡
    道旁工地後，遂與丙○○議妥將前往商談清償借款事宜。乙
    ○○於同日上午9 時30分許駕駛其所有之車牌號碼9211－HM
    號自用小客車抵達上開工地後，丙○○即進入該車內坐在駕
    駛座後方之座位，與坐在駕駛座之乙○○商談債務清償事宜
    ，因丙○○仍表示無力還款，須至同年9 月10日始能清償，
    兩人遂發生爭執，因乙○○情緒激動，丙○○深恐為人發覺
    ，且對乙○○一再索債，心生不滿，竟基於殺人犯意，下車
    至停放在旁之貨車上拿取其所有之麻繩1 條，再至洪女之車
    駕駛座後方座位，將麻繩自後向前勒住乙○○頸部，雙手再
    自後方使力拉緊麻繩持續10分鐘許，致乙○○前頸有勒痕式
    索溝寬1.5公分，皮下呈出血，C形後側並無索溝兩側頸有壓
    痕、甲狀軟骨有骨折及出血等傷害，遭勒頸而窒息死亡，嗣
    丙○○見乙○○頭部無力下垂、口鼻流出鮮血，遂將該車輛
    右前座放平並將乙○○推至右前座，旋即駕駛上開乙○○之
    汽車，往新竹南隘寶山方向行駛，並由新竹茄苳交流道上國
    道3 號高速公路後再往芎林交流道前往新竹縣內灣各地，尋
    找棄屍地點，途中並將上開麻繩丟棄在新竹縣寶山鄉○○路
    附近，最後於同日中午12時許將乙○○屍體棄置在新竹市○
    ○路○段181巷底廢棄磚窯場旁，嗣將車牌號碼9211－HM號自
    用小客車棄置在新竹市○○○道橋下。嗣於同月30日晚上 7
    時30分許，乙○○之夫甲○○要求警方協尋乙○○，經警循
    線查知丙○○為最後與乙○○通聯之人，向其詢問有關乙○
    ○行蹤時，在警察尚未確切懷疑係丙○○殺害乙○○之際，
    向前來盤查之警察鍾昇明自首坦承殺人，同時願意接受裁判
    ，並供出屍體、汽車及麻繩之棄置地點，始經警發覺上情，
    並前往上開各棄置地點分別尋獲麻繩1 條、乙○○屍體及上
    開汽車1輛等物。
二、案經新竹市警察局第一分局移送臺灣新竹地方法院檢察署檢
    察官偵查起訴。
    理  由
壹、關於證據能力之說明：
    按傳聞法則之重要理論依據，在於傳聞證據未經當事人之反
    對詰問予以核實，乃予排斥，惟若當事人已放棄對原供述人
    之反對詰問權，於法院審判時表明同意該等傳聞證據可作為
    證據，基於證據資料愈豐富，愈有助於真實發現之理念，並
    貫徹刑事訴訟法修法加重當事人進行主義之精神，確認當事
    人對於證據能力有處分權之制度，傳聞證據經當事人同意作
    為證據，法院認為適當者，亦得為證據。另當事人對於傳聞
    證據表示「沒有意見」，而未於言詞辯論終結前聲明異議，
    ，應視為已有將該等傳聞證據採為證據之同意，此刑事訴訟
    法第159條之5定有明文。本案被告及其辯護人於本院準備及
    審理程序中，均表示對本院所提示調查之卷內人證物證之證
    據能力沒有意見，迄本院辯論終結前，被告及其辯護人亦未
    爭執本案證據之證據能力，依刑事訴訟法第159條之5第2 項
    之規定，應視為被告已同意本案相關之傳聞證據均可作為證
    據，本院斟酌本案卷內之證據並非非法取得，亦無證明力明
    顯過低之情形，且經本院於審判期日依法進行證據之調查、
    辯論，被告於訴訟上之程序權，已受保障，前開各該證據，
    自有證據能力。
貳、實體部分：
一、訊據上訴人即被告丙○○固不否認於上揭時地以麻繩勒斃被
    害人乙○○等情，但矢口否認蓄意謀殺，辯稱：係因一時失
    手致洪女喪命云云。
二、惟查：
  (一)被告如何因與被害人為債務清償發生爭執，並憤而以麻繩勒
    死被害人之情，已據被告於警詢、偵查中、原審及本院審理
    時均坦承不諱（見偵查卷第18頁背面、85至87、100 頁、相
    驗卷第8頁背面至第9頁、原審卷第6至8、38、79頁、本院卷
    第16頁背面、31頁背面），經核與被害人之夫甲○○於警詢
    時、偵查中及原審之指述（見偵查卷第22、98、107 頁、相
    驗卷第3 頁背面、原審卷第98頁），且與證人林月霞、古麗
    雲、陳錦素於警詢時及偵查中之證述相符（見偵查卷第24至
    26、28、98至100頁），並有麻繩1條扣案可稽。而被害人乙
    ○○遭被告持前開麻繩勒住頸部，而致其前頸有勒痕式索溝
    寬1.5公分，皮下呈出血，C形後側並無索溝兩側頸有壓痕、
    甲狀軟骨有骨折及出血等傷害，終因遭勒頸而窒息死亡等情
    ，業經臺灣新竹地方法院檢察署檢察官督同檢驗員及法醫師
    相驗解剖，並經法醫研究所鑑定屬實，有勘驗筆錄1 紙、法
    醫驗斷書1份、相驗屍體證明書2紙及法務部法醫研究所95年
    9月29日法醫理字第0950004135號函及檢附之法醫研究所（
    95）醫鑑字第17 68號鑑定書1份在卷可證（見相驗卷第59、
    61、64至69、71至80、81頁）。此外，並有通聯紀錄及行動
    電話基本資料查詢1 份，棄置現場及採證照片19幀，新竹市
    警察局「乙○○命案」現場勘察報告1 份（含現場勘察照片
    63幀、刑事案件採驗紀錄表10紙及刑事警察局指紋鑑驗報告
    書1 份），新竹市警察局第一分局95年12月25日竹市警一分
    偵字第09500262 66號函及其附件報案資料1份，及內政部警
    政署刑事警察局95年12月29日刑醫字第0950135092號鑑驗書
    1 份附卷可憑（見偵查卷第35至77頁、120至158頁、原審卷
    第44至51、62至70頁）。足證被告前開自白核與事實相符，
    自堪採為認定犯罪之依據。又觀乎被告行兇所用之麻繩粗厚
    ，有照片可證（見偵查卷第155頁至157頁），並經原審當庭
    勘驗認定無誤，且人之頸部脆弱，為要害之處，被告竟持上
    開粗厚之麻繩朝乙○○之頸部猛力勒住使之窒息而當場死亡
    ，已如前述，足見被告對人體要害部位用力之兇猛；並參以
    被告見被害人頭部無力下垂、口鼻流出鮮血後，方停止使力
    之情，致被害人窒息而當場死亡，則其殺意之堅實屬灼然，
    顯非失手所致。
  (二)再據法醫研究所鑑定書所載：「被害人係因生前遭勒頸致息
    死亡，索溝呈Ｃ形，且後頸並未有索溝形成，推斷應由後方
    使力造成」（見相驗卷第79頁），被害人之頸部勒痕，既僅
    呈Ｃ形，且後頸並無索溝，顯見勒頸之麻繩係自前頸向後使
    力強拉勒頸，並非係麻繩環套頸部而使力勒緊，起訴書及原
    審認定被告係以麻繩環套頸部而使力勒死被害人，尚有誤會
    ，附此敘明。
  (三)綜上所述，本件被告丙○○故意以麻繩勒死被害人之事證明
    確，被告上開所辯，要屬避重就輕之詞，不足採信，其犯行
    可以認定，應予依法論科。
三、核被告丙○○所為，係犯刑法第271條第1項之殺人罪。查被
    告丙○○於犯下本件殺人犯行後，於犯罪未被有偵查犯罪職
    權之機關或公務人員發覺前，於警方詢問被害人之行蹤時，
    向警員鍾昇明自首殺害乙○○，同時接受警員之詢問並製作
    筆錄等情，除據被告供明在卷外，並有新竹市警察局第一分
    局西門派出所警員鍾昇明出具之偵查報告1 紙、新竹市警察
    局第一分局95年12月25日竹市警一分偵字第0950026266號函
    及其附件報案資料1 份附卷可查，並經原審檢察官於原審補
    充起訴事實為：「被告丙○○在司法警察發現被害人屍體且
    確認被告涉有殺人罪嫌之前，向前來盤查之司法警察供稱其
    殺害乙○○之犯行」（見原審卷第78頁），足認被告係對於
    其所犯之罪，於未被發覺前向警自首並願意接受裁判，符合
    自首要件，雖被告於案發之初，被害人之朋友陳錦素、古麗
    雲、林月霞對之詢問被害人下落，未告知實情，迄警詢問時
    始為自首，然如將犯行告知被害人之友尚未符自首要件，且
    亦恐其等對其不利，迄警詢問時始自首犯行，此為對其最有
    利之方式，不能因被告未將犯行告知被害人之友，即以被告
    在拖延案情被發現，而認被告自首動機顯無痛改前非之意，
    被告既已向警自首，仍予減少浪費員警之偵查犯罪時間，爰
    依刑法第62條之規定，減輕其刑。
四、原審對被告予以論罪科刑，固非無見，惟查：(一)被告勒頸之
    麻繩係自被害人前頸向後使力強拉勒頸，並非將麻繩環套頸
    部再使力勒緊，已如上述，原判決認係持麻繩環套被害人頸
    部再使力勒緊，核與事實不符，即有未當。(二)本件被告犯行
    係在96年4 月24日以前，且其自首犯罪，符合中華民國96年
    罪犯減刑條例第6 條之規定，應予減刑，詳如後述，原審未
    及適用該條例減刑，亦有不合。(三)被告僅因被害人催促償還
    借款之事，即以麻繩勒死被害人，手段殘酷，原審僅量處有
    期徒刑十五年，量刑尚屬過輕，檢察官執此上訴，指摘原判
    決不當，為有理由。(四)被告犯罪後雖未及時自首，但於司法
    警察詢問被害人之行蹤時，始自首犯行，並告知警方汽車及
    屍體所在位置，符合自首要件而具悔悟之意，原判決以被告
    雖符合自首要件，然被告自首之動機顯無悔改前非之意為由
    ，不予減輕其刑，尚有未洽，被告據此執為上訴，亦有理由
    。被告另上訴意旨，否認犯罪故意，雖無理由，但原判決既
    有上開可議之處，無由維持，應由本院予以撤銷改判。爰審
    酌被告因積欠被害人債務，屢遭追討債務無法還款下，僅因
    爭執還款一事，即以麻繩勒死被害人，手段殘酷，且未與被
    害人家屬達成和解，並參酌其犯罪動機、手段、目的、方法
    ，尚無前科紀錄，且能坦承犯行，犯後其配偶已代為償還50
    萬元債務（有借款憑証影本及新竹市農會記名支票影本各 1
    紙在卷可憑），犯罪所生之危害，檢察官之求刑二十年及其
    他一切情狀，量處有期徒刑二十年，並審酌其犯罪性質，併
    予宣告褫奪公權八年。查被告犯罪時間在96年4 月24日以前
    ，所犯之罪為刑法第271 條之罪，且經自首，合乎中華民國
    96年罪犯減刑條例第6 條之減刑條件，爰依該減刑條例再減
    為有期徒刑十年，褫奪公權四年，以示懲儆。扣案之麻繩 1
    條，係供犯罪所用之物，且為被告所有，已經被告供明在卷
    可按，應依刑法第38條第1項第2款之規定，宣告沒收之。
據上論斷，應依刑事訴訟法第369條第1項前段、第364條、第299
條第1項前段，刑法第271條第1項、第62條、第37條第2項、第38
條第1項第2款，中華民國96年罪犯減刑條例第2條第1項第3款、
第6條，判決如主文。
本案經檢察官田炳麟到庭執行職務。
中　　華　　民　　國　　96　　年　　7 　　月　　18　　日
　　　　　　　　　刑事第十庭    審判長法　官 陳博志
　　　　　　　　　　　　　　　　　　  法　官 黃俊明
　　　　　　　　　　　　　　　　　　  法　官 李春地
以上正本證明與原本無異。
如不服本判決，應於收受送達後十日內向本院提出上訴書狀，其
未敘述上訴之理由者並得於提起上訴後十日內向本院補提理由書
（均須按他造當事人之人數附繕本）。
                                      書記官 蘇秋
中　　華　　民　　國　　96　　年　　7 　　月　　23　　日
附錄：本案論罪科刑法條全文
刑法第271條第1項：
殺人者，處死刑、無期徒刑或10年以上有期徒刑。
